【裁判字號】    91,簡上,22
【裁判日期】    920624
【裁判案由】    妨害公務
【裁判全文】
福建金門地方法院刑事判決                          九十一年度簡上字第二二號
    上  訴  人
    甲  ○  ○
                乙○○
右列被告因偽造文書案件，上訴人不服本院金城簡易庭九十一年度城簡字第七一號，
中華民國九十一年八月一日第一審判決（檢察官聲請簡易處刑書案號：九十一年度偵
字第二○○號），提起上訴，本院管轄之第二審合議庭判決如左：
    主  文
上訴駁回。
    事  實
丙○○與乙○○共同經營位於金門縣金城鎮○○路○段二號「甲尚寶」商店，為招攬
生意，於店前道路設攤堆放貨物。金門縣警察局金城警察所警員為依據法令從事公務
之人，於民國九十一年五月二日上午九點三十分左右，前往該店執行清除路霸專案職
務時，丙○○與乙○○為阻止警員將裝有貢糖等物品之塑膠箱搬上該所配合執行職務
之小貨車，竟出於共同妨害公務之犯意聯絡，丙○○上前奪取塑膠箱並怒罵「鴨霸」
等語，乙○○則先從旁拾取鐵條，朝該搬除塑膠盒之警員所在方向擲去，並先後以方
形鐵製沙拉油桶、長方形磚塊，及長約七十公分之鐵條，丟向其他執行職務警員附近
。數分鐘後，因警員繼續移除置於路邊之「甲尚寶」立式招牌，丙○○上前阻止，並
抓住警員手臂，雖經警員喝止而作罷，乙○○見狀，卻旋即上前奪取該招牌，導致警
員賴春成及蔡永基二人之手指均受有擦挫傷（傷害部分未據告訴），經四名警員合力
制伏乙○○，並依現行犯逮捕後，移送福建金門地方法院檢察署檢察官偵查起訴。
    理  由
一、認定犯罪事實所憑之證據及理由
（一）被告二人雖承認於前述時間、地點與執行清除路霸專案職務之警員發生爭執及
      拉扯，但辯稱：(1)取締之地點為被告乙○○向洪水冰租用之私人用地，且擺設
      之攤位均在黃線以內，並未阻礙交通，(2)警員未經勸導即開出罰單，搬走貨物
      ，且態度惡劣，(3)從未以鐵條、磚塊及鐵桶等物品丟擲警員，鐵條、磚塊及鐵
      桶是自己掉下來的等語。
（二）本院審理後認為：(1)警員執行清除路霸專案職務屬行政行為，被告設攤之地點
      是否有阻礙交通，或妨害市容等事實，警員本得於職權範圍內認定，本院無權
      審查，被告對其處分如有不服，或警員執行取締任務之手段不當，均應透過行
      政爭訟程序救濟，而非以實施強暴行為，阻礙警員行使公權力為手段。(2)綜合
      現場及受傷警員之照片十四張，警員賴春成及蔡永基，被告乙○○之診斷證明
      書共三張，金城警察所警員執行職務之錄影帶一卷等證據（該錄影帶經本院勘
      驗，並作成勘驗筆錄）觀之，被告丙○○雖無丟擲鐵條、磚塊及鐵桶等物品之
      行為，但數度與警員拉扯，阻止警員移除裝有貢糖等貨物之塑膠箱及招牌；被
      告乙○○則確有以鐵條、磚塊及鐵桶等物品丟擲警員之行為。本件證據明確，
      被告犯行已足以認定。
二、論罪科刑之依據
（一）刑法第一百三十五條第一項之妨害公務罪，是以公務員所執行者，屬於其權限
      內之職務，且具備足以使人認識其正在依法執行職務之法定形式為其構成要件
      。依道路交通管理處罰條例第八十二條第一項規定，第一款：在道路堆積、放
      置或拋擲足以妨礙交通之物者。第八款：未經許可在道路設置石碑、廣告牌、
      綵坊或其他類似物者。第十款：在公告禁止設攤之處擺設攤位者等各款行為時
      ，除責令行為人即時停止並消除障礙外，處行為人或其雇主新臺幣一千二百元
      以上二千四百元以下罰鍰。第二項：前項第一款妨礙交通之物、第八款之廣告
      牌、經勸導行為人不即時清除或行為人不在場，視同廢棄物，依廢棄物法令清
      除之。第十款之攤棚、攤架得沒入之。又同條例第八條第二款規定：第六十九
      條至第八十四條由警察機關處罰。由此可見，前述規定之權責單位為警察機關
      ，金城警察所警員執行清除路霸專案職務，自屬權限內之職務。其次，本件執
      行勤務警員均身著制服，自已具備使人認識其正在依法執行職務之法定形式。
（二）刑法第一百三十五條第一項所稱「強暴」，係指一切有形力即物理力之行使而
      言，不問其係對人或對物為之均包括在內。被告丙○○及乙○○明知金城警察
      所警員之公務員身分，並依法執行職務中，丙○○竟仍徒手搶回塑膠箱、奪取
      招牌，並抓住警員手臂；乙○○除搶奪招牌外，更以鐵條、方形鐵製沙拉油桶
      、長方形磚塊等物丟向執行職務警員。縱使其二人主觀上無傷害警員身體之故
      意，然既以物理力之行使，阻止警員警員執行公務，仍屬本項之強暴行為。
（三）被告二人所為均犯刑法第一百三十五條第一項妨害公務罪。共同正犯不限於事
  前有協議，即僅於行為當時有共同犯意之聯絡者，亦屬之，且其表示之方法，
      亦不以明示通謀為必要，即相互間有默示之合致，亦無不可（最高法院七十三
      年台上字第二八六四號判例）。本院從錄影帶顯示之內容觀之，被告丙○○於
      警員取走塑膠箱時上前阻止，乙○○見狀，取鐵條丟擲同一警員，二人顯然已
      有施強暴行為之犯意聯絡及行為分擔，為共同正犯。
（四）審酌本院當庭播放錄影帶，逐一指出丙○○搶奪塑膠箱、招牌，並抓住警員手
      臂，以及乙○○搶奪招牌，以鐵條、方形鐵製沙拉桶、長方形磚塊等物丟向執
      行職務警員等行為，被告二人竟仍一再否認，顯無悔悟之意等犯後態度；但其
      等因一時情緒激動而誤觸法網之犯罪動機，及犯罪手段、所生危害、被告二人
      智識程度等一切情狀，本院認為原審分別判處二人有期徒刑三月，並諭知易科
      罰金之折算標準，其適用法律及量刑各方面都很適當，應予維持，被告等之上
      訴為無理由，應該駁回。
三、依刑事訴訟法第四百五十五條之一第三項、第三百六十八條，判決如主文。
本案經檢察官張世和到庭執行職務
中      華      民      國      九十二    年      六    月    二十四    日
                            福建金門地方法院刑事庭
                                    審判長法  官  林英志
                                          法  官  魏玉英
                                          法  官  邱蓮華
右正本證明與原本無異。
本件不得上訴。
                                          書記官  董培祥
中      華      民      國      九十二    年      六    月    二十四    日


司法院資訊處製作；財團法人民間司法改革基金會備份。
